臺灣臺北地方法院民事判決
111年度訴字第618號
原      告  林婧愉  
訴訟代理人  李逸文律師(111年9月8日解除委任)
            周志吉律師(111年9月1日解除委任) 
被      告  譚詠堯  

訴訟代理人  吳旭洲律師
            楊倢欣律師
            黃冠儒律師
上列當事人間減少價金等事件，本院於民國111年9月21日言詞辯
論終結，判決如下：
    主  文
原告之訴及假執行之聲請均駁回。
訴訟費用由原告負擔。
    事實及理由
壹、程序方面：
一、按因不動產之物權或其分割或經界涉訟者，專屬不動產所在
    地之法院管轄。其他因不動產涉訟者，得由不動產所在地之
    法院管轄，民事訴訟法第10條定有明文。查本件涉及門牌號
    碼為臺北市○○區○○街00號11樓之房屋及停車位 (產權登記如
    本院卷第413至418頁之土地建物查詢資料所示亦即附表之不
    動產，下稱系爭不動產)之買賣契約，核屬因不動產涉訟，
    且該不動產係在本院轄區內，依上開規定，本院對本件訴訟
    自有管轄權。
二、次按訴狀送達後，原告不得將原訴變更或追加他訴。但請求
    之基礎事實同一，不在此限，民事訴訟法第255條第1項第2
    款定有明文。原告起訴原係聲明：被告應給付原告新臺幣(
    下同)600,000元，及自起訴狀繕本送達翌日起至清償日止，
    按週年利率5%計算之利息；原告願供擔保，請准宣告假執行
    。嗣於本件審理中，原告於民國111年9月12日具狀將前開訴
    之聲明列為備位聲明，並追加先位之訴而變更聲明為：㈠先
    位聲明：被告應給付坐落臺北市○○區○○街00號之編號18號車
    位予原告及給付5年租金損失300,000元予原告，及自起訴狀
    繕本送達翌日起至清償日止，按法定利率5%計算之利息；原
    告願供擔保，請准宣告假執行。㈡備位聲明：被告應給付原
    告600,000元，及自起訴狀繕本送達翌日起至清償日止，按
    週年利率5%計算之利息；原告願供擔保，請准宣告假執行(
    見本院卷第295頁)。核原告所為前揭訴之追加變更，其請求
    之基礎事實均屬同一，合於上揭規定，自應准許。
貳、實體方面：
一、原告起訴主張：查原告向被告購買系爭不動產，含編號18號
    之車位(以下稱系爭18號停車位)，此有雙方於106年1月14日
    所簽之買賣契約書(下稱系爭買賣契約)可證。原告所購買者
    係系爭18號停車位，且房屋物件銷售表更清楚記載系爭18號
    停車位之售價為150萬元。於106年3月16日實際交屋時，被
    告卻主張交易之標的為第87號停車位(下稱系爭87號停車位)
    ，而非系爭18號停車位，並欲將系爭87號停車位點交給原告
    ，然依雙方所簽之系爭買賣契約，原告所購買者係系爭18號
    停車位，故原告拒絕辦理點交，並要求被告出面協商，然被
    告卻將系爭87號停車位之停車位磁卡留置於房屋之抽屜後，
    不聞不問。系爭18號停車位及系爭87號停車位，兩者之種類
    、車盤大小、位置、等候時間、使用風險均有差異，系爭87
    號停車位之經濟價值低於系爭18號停車位。被告提出被證1
    之建物現況確認表，不屬於買賣合約之一部分，且係針對屋
    內家具狀況進行清點，當天亦未至車位現場確認；且原告印
    象中簽署該表時，其上並無記載系爭87號停車位之字樣。又
    雙方之買賣總價，應包含車位價格，被告抗辯車位未另外計
    價，與事實不符，亦與一般之交易狀況不符。故原告先位依
    民法第224條、第227條、第227條之2等規定，主張被告應給
    付原告系爭18號停車位，且應給付原告系爭18號停車位之5
    年租金損失共計30萬元。另備位主張，被告交付各方面均劣
    質之系爭87號停車位，自屬交付有瑕疵之物，原告認其價格
    減損為60萬元，則原告依民法第179條、第359條規定，請求
    被告返還60萬元，自屬有據。爰聲明：如變更後聲明所示。
二、被告則以：
　㈠被告於106年初為系爭不動產之所有權人並配有系爭87號停車
    位，當時委由中信房屋代為銷售。由於被告從未使用過系爭
    87號停車位，且車位感應磁卡上之編號因歷時過久而磨損不
    清，以致中信房屋之特約地政士於106年1月8日與被告簽立
    委託銷售契約時，不慎將編號「87」號之車位感應磁卡倒置
    視之，而誤載車位編號為「18」號，並預先依照該委託銷售
    契約書之內容謄寫在原證1之系爭買賣契約中，此即為何原
    證1之系爭買賣契約之車位編號會誤繕為「倉儲式18號」即
    系爭18號停車位之緣由。嗣中信房屋仲介人員即訴外人郭哲
    睿(以下逕稱其名)洽得買方即原告，約定兩造於106年1月14
    日簽立系爭買賣契約，同時填載建物現況確認表，作為兩造
    就建物現況所進行最終確認之憑據。郭哲睿核對建物狀況，
    發現系爭不動產配置之車位實為「87」號，遂以106年1月14
    日建物現況確認表將車位編號更正為「87」號(即被證1)，
    並經兩造親自簽名確認無誤。惟疏未注意預先填載之系爭買
    賣契約之車位編號是否正確。
　㈡又觀之系爭買賣契約第2條之約定內容，乃將車位價款予以劃
    掉，由此可知被告出售系爭不動產顯然未就停車位另外計價
    。被告實以當時當地每坪低於市價約5萬元之價格出售系爭
    不動產予原告(按被告於105年6月21日以總價1,500萬元購入
    系爭不動產，而於106年1月14日經中信房屋仲介以總價1,38
    0萬元銷售原告)。故原告自無任何價額可得請求減少。
　㈢且系爭不動產所屬大樓之附設停車場，車位編號1至48號委由
    嘟嘟房晴光站對外經營，而車位編號49至105號才屬住戶之
    私有車位，二者之位置均未有過淹水紀錄；上開對外供公眾
    使用之車位及住戶之私有車位，目前均由嘟嘟房晴光站之人
    員管理，二者取車等候之時間並無二致，且為加速機械車位
    之停車、出車等作業時間，均採取「隨到隨停」方式(亦即
    車位所有權人停放之車位編號未必渠所有之車位)。且原告
    簽署系爭買賣契約前，應已察知系爭18號停車位係由嘟嘟房
    晴光站對外經營，斷無可能作為兩造間之買賣標的。綜此觀
    之，被告自委託中信房屋銷售系爭不動產時起，系爭買賣契
    約所指車位標的均為系爭不動產所配置之車位感應磁卡，蓋
    車位編號對於系爭不動產之買家即原告而言無關重要，毋寧
    車位感應磁卡得正常使用於停放車輛才至為關鍵。故被告交
    付之感應磁卡，既屬系爭不動產所配發者而得正常使用停放
    車輛，則依民法第354條第1項規定，系爭87號停車位無任何
    瑕疵可言。且原告業已受領系爭87號停車位，卻於110年12
    月15日始起訴向被告請求減少價金，業已逾民法第365條第1
    項規定之6個月除斥期間。
　㈣系爭買賣契約上所指車位標的自始即為系爭不動產所配置之
    車位感應磁卡，且被告出售系爭不動產並未就停車位另外計
    價，而原告簽立系爭買賣契約時亦已確實知悉上情。被告已
　　完成系爭不動產所有權移轉登記，並交付系爭87號停車位感
    應磁卡，足徵本件被告並未受有任何車位價差之不當利益，
    更無所謂債務不履行致生損害之情事。本件原告之請求為無
    理由，並答辯聲明：原告之訴駁回；如受不利判決，被告願
     供擔保，請准宣告免為假執行。
三、不爭執事項：
  ㈠兩造於106年1月14日就系爭不動產成立原證1之系爭買賣契約
    。系爭不動產之停車位為編號87號機械式停車位即系爭87號
    停車位。
  ㈡原告於106年3月13日付清系爭不動產買賣價金1,380萬元，系
    爭不動產業於106年3月6日辦峻所有權移轉登記予原告。
  ㈢系爭買賣契約記載系爭不動產之停車位為編號18號機械式停
    車位即系爭18號停車位。另被證1建物現況確認表記載系爭
    不動產之車位為系爭87號停車位。
  ㈣系爭不動產於106年3月16日辦理點交。
  ㈤原告前曾以相同事實曾對被告提出詐欺刑事告訴，經臺灣臺
    北地方檢察署作成107年度偵字第26776號不起訴處分，原告
    聲請再議後，亦經臺灣高等法院檢察署以108年度上聲議字
    第1190號處分書駁回原告之再議確定(以下合稱系爭偵查案
    件)。
四、得心證之理由：
　㈠按民事訴訟如係由原告主張權利者，應先由原告負舉證之責
    ，若原告先不能舉證，以證實自己主張之事實為真實，則被
    告就其抗辯事實即令不能舉證，或其所舉證據尚有疵累，亦
    應駁回原告之請求（最高法院17年上字第917號裁判參照）
    。本件原告主張被告未依系爭買賣契約履行債務乙情，既為
    被告所否認，自應由原告就此有利於己之事實，負舉證責任
    。
　㈡按稱買賣者，謂當事人約定一方移轉財產權於他方，他方支
    付價金之契約，民法第345條第1項定有明文。經查：
　⒈兩造就系爭不動產於106年1月14日簽訂系爭買賣契約，雙方
    於系爭買賣契約不動產標示中之土地標示記載「臺北市○○區
    ○○段○○段000號、面積807平方公尺、權利範圍10,000之69」
    、建物標示記載「主建物建號7341號、登記面積36.67平公
    方尺、權利範圍全部、共同使用部分建號：7373號(權利範
    圍10,000分之69)、7375號(權利範圍10,000分之169)、7376
    號(權利範圍10,000分之39)」「主建物建號7372號、建物門
    牌：臺北市○○區○○街00號地下一層之1、登記面積4.68平方
    公尺、權利範圍117分之1」，有系爭買賣契約書在卷可稽（
    見本院卷第17頁），核與本院依職權向臺北市政府 中山地
    政事務所調閱系爭不動產106年3月6日買賣移轉登記資料相
    符(見本院卷第227至240頁)，應堪信為真。是本件兩造買賣
    之標的即系爭不動產，且被告已依系爭買賣契約將買賣標的
    即系爭不動產之土地及建物應有部分於106年3月6日移轉登
    記予原告，此亦為兩造所不爭執(參不爭執事項㈡)，同堪信
    為真實。
　⒉又我國民法就不動產物權採登記要件主義，除法律另有規定
    外，不動產物權應依土地或建物登記簿登載之狀態為準（最
    高法院102年度台上字第2071號判決理由參照）。次按全體
    共有人約定就公寓大廈之共有部分或其基地之空地由特定共
    有人使用者，除別有規定外，應認共有人間已合意成立分管
    契約，應受分管契約之拘束。經查，本件系爭買賣契約車位
    標示雖記載「編號：倉儲式18號共壹座」(即系爭18號停車
    位)等語，惟依上開系爭買賣契約建物標示記載「主建物建
    號7372號(下稱系爭7372建號)、建物門牌：臺北市○○區○○街
    00號地下一層之1、登記面積4.68平方公尺、權利範圍117分
    之1」及系爭7372建號登記資料觀之，系爭不動產所屬震大
    日光公寓大廈就其地下室即系爭7372建號係以「共同使用」
    方式登記為共有共用，嗣後由購買停車位之住戶協議分配其
    停車位置並依分管契約為使用，則原告於簽訂系爭買賣契約
    時，應知悉系爭7372建號雖規劃為停車場使用，然其內各個
    停車位並無獨立之所有權狀。故出賣人即被告固應將系爭73
    72建號持分移轉登記予原告，並負讓與依系爭7372建號全體
    車位所有權人協議分配使用之停車位供原告占有使用之義務
    ，然被告非負移轉系爭18號停車位之所有權予原告之債務。
    從而，原告主張系爭買賣契約之標的乃系爭18號停車位云云
    ，自非可取。
　⒊另就系爭買賣契約關於車位使用權之約定部分，經查：
　⑴被告抗辯系爭買賣契約上所載車位編號有誤，因系爭不動產
    所屬震大日光公寓大廈之停車場就車位編號1至48號係委由
    嘟嘟房晴光站對外經營，而車位編號49至105號才屬住戶之
    私有車位，系爭18號停車位斷無可能做為兩造之買賣標的，
    系爭不動產之停車位應為系爭87號停車位，此經原告於106
    年1月14日建物現況確認表上簽名確認等語，且提出該建物
    現況確認表即被證1為憑（見本院卷第143頁），並舉下列證
    人之證詞為證，查證人分述如下：
　①證人即中信房屋公司業務經理郭哲睿於系爭偵查案件證稱：1
    06年1月8日被告譚詠堯簽約委託時，跟伊說車位是18號，被
    告譚詠堯說車卡很模糊，被告譚詠堯當時有把車卡給伊看，
    並說都沒有在使用車位，伊當時看車卡確實很模糊，看起來
    像18號，伊就在電腦輸入18號，不動產說明書是從電腦上直
    接轉載印下來也是18號，106年1月13日林婧愉看房子之後伊
    與邵子恩跟她說有車位，但林婧愉的朋友跟她說機械車位都
    一樣不用看，只有看車位的出入口，18號車位跟87號車位的
    出入口是在左右兩邊，18號在右邊，87號在左邊，兩邊都是
    車子進去後由嘟嘟房幫忙停車，106年1月14日當天譚詠堯有
    拿前一手的買賣契約書給伊，車位87號，伊有填寫在建物現
    況確認表，雙方有確認後簽名，當天先確認屋況及產權，再
    簽契約書，代書在填寫買賣契約書時是直接轉載電腦登錄資
    料，所以才寫18號，伊當時沒有注意到不動產買賣契約書的
    車位編號與車位建物現況確認表車位編號不一樣，到了106
    年3月16日交屋時結清管理費時，伊與大樓總幹事確認車位
    編號是87號，要求林婧愉更正，林婧愉不願意，伊跟林婧愉
    說嘟嘟房的車位是1到48號，不可能賣嘟嘟房管理的車位給
    她，1到48號是開放給外面的人停車，49號以後才是給住戶
    停車，兩個出入口不一樣，且倉儲式的停車位是隨到隨停，
    停B1到B3哪個車位不一定，18及87號都是正常大小的車位，
    一般車都可以停等語(見系爭偵查案件他字卷第111、162至1
    64頁)。
　②證人即中信房屋公司業務副理邵子恩於系爭偵查案件證稱證
    稱：系爭房屋售價跟當地當時成交價每坪約便宜5萬元，106
    年1月13日銷售時伊跟林婧愉說房屋及車位是以總價一起賣
    ，本來要帶林婧愉去看車位，林婧愉說機械車位都一樣不用
    看，106年1月14日簽約當天屋主譚詠堯就說車位是87號，10
    6年3月16日交屋要確認管理費，因為點交書及不動產買賣契
    約上是寫車位18號，伊再跟管理室確認，管理室嘟嘟房人員
    說18號不是住戶的車位，確認是87號，林婧愉就爭執車位為
    何是87號不是18號等語(見系爭偵查案件他字卷第162至163
    頁)。
　⑵參諸上開證人證述及系爭不動產登記資料，原告所購得之停
    車位應係系爭7372建號之應有部分，至具體使用位置應依系
    爭7372建號全體車位所有權人分管契約約定亦即使用系爭87
    號停車位各情甚明。且依原告之主張，系爭18號停車位為獎
    勵停車位，有獨立之產權等語(見本院卷第11頁) ，核與上
    述系爭不動產之車位產權即系爭7372建號登記方式係以「共
    同使用」方式登記為共有共用之情形顯著不同，益徵被告辯
    稱系爭買賣契約上所載車位使用編號有誤，系爭18號停車位
    使用權斷無可能做為兩造之買賣標的等語，應堪採信。且本
    件系爭18號車位及系爭87號車位分別長約5.30公尺、5公尺
    ，寬約1.95公尺、1.8公尺，而限高均為1.55公尺等情(參原
    告提出之停車場車輛規格限制照片、見本院卷第391至393頁
    )，可見兩者均無法停放一般平均高度約1.7公尺之休旅車，
    車位大小實無顯著差異。況且，就機械式停車位部分，多重
    在車位數目，至於車位所在編號，則非交易考量之重點，此
    由原告自承於系爭不動產點交之前未曾親自看過停車位等語
    即明(見本院卷第409頁)。是系爭買賣契約就車位使用編號
    雖有誤載，應不影響系爭買賣契約買賣標的之確定性，亦即
    出賣系爭不動產之土地及建物之應有部分以及依分管契約約
    定分配使用之系爭87號停車位使用權。原告自不得執誤載車
    位使用編號之契約條款，主張被告有何債務不履行之情事。
    則被告業已依約移轉登記並交付系爭87號停車位之磁卡予原
    告，足認被告應已依系爭買賣契約履行其義務至明。
　⒋從而，本件被告已依兩造所訂之系爭買賣契約，履行移轉系
    爭不動產之土地及建物應有部分之所有權予原告，並依分管
    契約約定分配使用之系爭87號停車位交付原告使用，是被告
    已依債之本旨而為債務之履行，並無不完全給付之情事。原
    告以系爭買賣契約誤載車位使用編號之契約條款，主張被告
    應給付系爭18號停車位，洵無足取，其依不完全給付及瑕疵
    擔保之規定，請求被告負損害賠償責任，亦屬無稽，不應准
    許。況且，原告於106年3月16日已受領系爭87號停車位，惟
    當時並未提出解約或減少價金之要求，依民法第356條第2項
    及第365條第1項之規定，應視為承認其所受領之物，原告自
    不得再依民法第359條規定請求減少價金，併此敘明。
五、綜上，原告依民法第224條、第227條、第227條之2、第179
    條、第359條之規定，請求被告給付如其先、備位訴之聲明
    所示，均為無理由，應予駁回。原告之訴既經駁回，其假執
    行之聲請即失所附麗，應併予駁回。
六、兩造其餘之攻擊或防禦方法及陳述，經本院斟酌後，認為均
    不足以影響本判決之結果，自無逐一詳予論駁之必要。至原
    告雖聲請鑑定系爭87號停車位及系爭18號停車位之市場交易
    價差為何，惟被告所為給付並無不符合債之本旨或屬物之瑕
    疵之情事，業經本院認定如前，自無鑑定之必要。另原告聲
    請調取系爭不動產所屬震大日光公寓大廈汽車車位分管協議
    書，本院審酌後認本件事證已明，無調查之必要，併此敘明
    。 
七、訴訟費用負擔之依據：民事訴訟法第78條。　
中　　華　　民　　國　　111 　年　　10　　月　　14　　日
                  民事第二庭    法　官　林禎瑩
以上正本係照原本作成。
如對本判決上訴，須於判決送達後20日內向本院提出上訴狀。如
委任律師提起上訴者，應一併繳納上訴審裁判費。
中　　華　　民　　國　　111 　年　　10　　月　　18　　日
                                書記官  葉佳昕
土地標示        編號 土    地    坐    落     面積 權 利 範 圍  縣市 鄉鎮市區   段 小段 地號 平方公尺  1 臺北市 中山區 中山段 一 353 807 10,000分之69 

建物標示       編號 建號 基  地  坐  落 ---------------- 建  物  門  牌 主要建材房屋層數 建  物  面  積  權  利 範  圍     層次及層次面積 附屬用途及面積  1 7341 臺北市○○區○○段○○段000地號 ---------------- 臺北市○○區○○街00號11樓 14層樓鋼筋混凝土 11層： 29.78 陽台： 4.71 雨遮： 2.18 1分之1  【備考】 共有部分： (1)中山段一小段7373建號，2,496.88平方公尺，權利範圍10,000分之69 (2)中山段一小段7375建號，308.09平方公尺，權利範圍10,000分之169 (3)中山段一小段7376建號，57.14平方公尺，權利範圍10,000分之39       2 7372 臺北市○○區○○段○○段000地號 ---------------- 臺北市○○區○○街00號地下一層之1 14層樓鋼筋混凝土 地下一層： 4.68 無 117分之1  【備考】 共有部分： (1)中山段一小段7373建號，2,496.88平方公尺，權利範圍10,000分之1 (2)中山段一小段7374建號，1,053.03平方公尺，權利範圍118分之117 (3)中山段一小段7376建號，57.14平方公尺，權利範圍10,000分之1